【裁判字號】    85,上,648
【裁判日期】    900522
【裁判案由】    拆屋還地
【裁判全文】
臺灣高等法院臺中分院民事判決  八十五年度上字第六四八號
      上  訴  人  甲○○
      被上訴人    丙○○
      被上訴人    丁○○
      被上訴人    乙○○
右當事人間拆屋還地事件，上訴人對於中華民國八十五年九月六日臺灣彰化地方法院
八十四年訴字第六六七號第一審判決提起上訴，本院判決如左：
      主      文
原判決駁回上訴人後開第二項之訴部分及訴訟費用之裁判，均廢棄。
被上訴人丙○○、丁○○、乙○○應連帶給付上訴人新台幣拾參萬玖仟陸佰柒拾伍元
，及自民國八十四年九月七日起至清償日止，按年息百分之五計算之利息。
其餘上訴駁回。
第一、二審訴訟費用除確定部分外，由上訴人負擔七分之六，其餘由被上訴人連帶負
擔。
      事實及理由
一、上訴人起訴時僅請求被上訴人丙○○將越界建築之地上建物拆除，將土地交還，
    嗣於民國（以下同）八十五年七月五日之準備書狀追加被上訴人丙○○應將施釘
    於上訴人所有房屋牆壁內之全部壁虎拔除。均係因建造房屋侵占鄰地及鄰屋之事
    實，其基本事實同一，被上訴人丙○○雖不同意，惟依民事訴訟法第四百四十六
    條、第二百五十五條第一項第二款規定，不需對造同意，仍應准許。
二、上訴人主張：坐落彰化市○○段一九八號建地、面積０．００七六公頃土地（以
    下稱系爭土地）及其地上建物即門牌彰化市○○路○段一五三號本國式加強磚造
    房屋（以下稱系爭房屋）係伊與李金池、李俊彥及方李容美所共有，每人應有部
    分各為四分之一，被上訴人丙○○於八十三年六月間委由被上訴人丁○○在系爭
    房屋鄰地一九七號土地，拆除舊建物，興建五層樓房屋（門牌號碼同段一五一號
    ，以下稱一五一號房屋），並委請被上訴人乙○○為監造人，被上訴人丙○○竟
    越界占用伊所有系爭土地如原判決附圖所示Ａ部分面積０．０二平方公尺，被上
    訴人丙○○復未經上訴人之同意，將壁虎施釘於系爭房屋之牆壁內，破壞牆壁之
    堅固性，致雨水將隨壁虎滲入屋內。又被上訴人等於施工時，竟未對於鄰接建築
    物視其需要而預作防護其傾斜或倒壞之措施，致伊所有系爭房屋受損，除一樓傾
    斜外，一樓至四樓之地板、牆壁、橫樑與樓梯均有多處裂縫，門柱亦破損，經估
    價約需新台幣（以下同）七十五萬一千五百元。被上訴人均有過失，應負連帶賠
    償責任各情，求為命：(一)被上訴人丙○○應將系爭土地如起訴狀附圖所示紅色部
    分之地上物（除原判決已判決勝訴部分外，包括被上訴人丙○○釘於上訴人房屋
    牆壁內之全部壁虎在內）全部拆除，並將該紅色部份之土地，交還伊及其他共有
    人李金池、李俊彥、方李容美。(二)被上訴人丙○○在系爭土地及系爭房屋之牆壁
    及樑柱上，不得為建築、施工、搭建鷹架與其他工作物之一切行為。(三)被上訴人
    應連帶給付伊七十五萬一千五百元，及自起訴狀繕本送達翌日起至清償日止，按
    年息百分之五計算之利息之判決（原審判決被上訴人丙○○應將系爭土地上如原
    判決附圖所示Ａ部分面積０．０二平方公尺之地上建物拆除，將此部分土地返還
    上訴人及其他土地共有人，未據被上訴人丙○○聲明不服）。
三、被上訴人丙○○、丁○○則以：系爭房屋之屋齡在三十年以上，牆面裂縫極為常
    見，台灣地震頻仍，足致系爭房屋產生裂隙，其房屋之損害係因物之使用及自然
    耗損所造成，與鄰地施工無關。且系爭房屋面臨交通要道，人車往來頻繁，重型
    車輛經過，均足造成系爭房屋傾斜；財團法人中華經濟科技鑑測中心（下稱中華
    鑑測中心）並未說明鑑定時所憑之依據與理由，其鑑定不實。所為鑑定報告不足
    採取。況被上訴人丙○○為上開工程前，委由被上訴人丁○○進行基地鑽探試驗
    ，乃按內政部發布之建築技術規則，依序進行擋土支撐施工步驟後，方進行地基
    開挖，完全符合建築法規及建築技術規則之規定，且開挖未逾一百五十公分，系
    爭房屋之裂隙，非興建一五一號房屋所造成，不應由伊等負損害賠償責任等語；
    被上訴人丙○○並以：伊係定作人，依民法第一百八十九條規定，不負損害賠償
    責任等語；被上訴人乙○○則以：伊係設計監造人，依建築師法第十八條規定辦
    理監造事項，設計深度未逾一百五十公分。而施工方法、工程技術、施工程序屬
    營造業應盡之責任，非伊之責任，伊不負賠償責任等語，資為抗辯。
四、上訴人主張系爭土地及房屋係伊與李金池、李俊彥及方李容美所共有，每人應有
    部分各為四分之一各情，有土地登記簿謄本及建物登記簿謄本，及彰化縣地政事
    務所函復之建物登記簿謄本在卷可憑（見原審卷七至十八頁、一七九至一八三頁
    、本院卷(三)五七至五九頁），自堪信為真實。又上訴人主張被上訴人丙○○於八
    十三年六月間委由被上訴人丁○○在系爭房屋鄰地一九七號土地，拆除舊建物，
    興建五層樓即該一五一號房屋，並委請被上訴人乙○○辦理設計、申請建照及為
    監造人，此係兩造所不爭執之事實，並有彰化縣政府函、房屋建造合約書在卷可
    證（見原審卷一五八頁、本院卷(二)一四四至一四八頁），亦堪信為真實。而系爭
    房屋一樓傾斜外，一樓至四樓之地板、牆壁、橫樑與樓梯均有多處裂縫，門柱亦
    破損等情，經原法院及本院勘驗屬實，製有勘驗筆錄在卷可憑（見原審卷五八頁
    、本院卷(一)五二、五三頁），並有台灣省建築師公會彰化縣辦事處鑑定小組（以
    下稱彰化鑑定小組）鑑定報告書所附之系爭房屋受損照片及中華鑑測中心鑑定報
    告書所附之系爭房屋受損照片可稽，應認為真實。惟系爭房屋損害，是否為一五
    一號房屋施工所造成，兩造爭執不已，是系爭房屋受損之原因為何，即應予究明
    ，玆分述如后：
  (一)系爭房屋受損之原因，經本院函請中華鑑測中心鑑定結果為：「壹、一般而言，
    造成建築物損害的原因，有下列幾項：一、因天然力，即地震力、颱風及雨水入
    侵液化基礎土壤因而減低地盤之支撐力，致使產生不均勻之沈陷，進而使得建築
    物發生傾斜、龜裂、滲水．．．等損害。二、因人為者，如鄰屋施工之方式不當
    ，鋼筋混凝土保護層不足，保修情況不良，環境溫濕乾縮變化．．．等多種因素
    ，都有可能使建築物產生傾斜、龜裂、滲水．．．等情況產生。貳、依據彰化縣
    政府提供之建築執照所示，中正路一段一五五號（應為一五一號，誤載為一五五
    號）建物獨立基腳之設計，每支基腳長二．五公尺，寬二公尺，深一．五公尺，
    共有五支，邊牆長一三．六五公尺，高一六．九米。參、若基礎開挖與邊牆立模
    等之施工方式及施工方法不當，即有可能造成鄰屋之損壞，然因本案系爭建物之
    屋齡甚久，已有部分之龜裂，應屬建築物因年代久遠所自然產生，然因施工前並
    無鄰房保存現況公證記錄，本中心依據會勘當時之情形予以分析，判斷系爭標的
    物（即系爭房屋）之損壞應與鄰地興建房屋有關聯」等語，有鑑定研究報告書在
    卷可憑（見外放證物）。經本院函詢鑑定報告之依據，中華鑑測中心函復「‧‧
    二、依據測量結果顯示，標的北側向北斜傾九‧一公分及六‧五公分，傾斜度分
    別為一二五分之一及一七五分之一，並向西傾斜九‧三公分及四‧四公分，傾斜
    度分別為一二三之一及二五九之一，且依據水平觀測顯示，一樓地坪有不均勻沈
    陷之情況產生，致使室內壁面產生裂縫，及木門無法緊閉之情況。三、一九七地
    號開挖基腳深度約一‧五公尺，系爭中正路一五三號房屋乃採獨立基腳之設計，
    深度與一九七地號之開挖深度相近。依據原告提供之照片顯示，一九七地號於基
    地開挖時，確有部分已挖掘至鄰地之地基。四、據此，本中心判斷系爭標的之損
    壞，應與鄰地興建房屋有關聯。」等語（見本院卷(三)九四頁）。而撰寫鑑定報告
    之鑑定人闕嘉成證稱：「按一五三號之傾斜依圖示都是向西向北傾斜，因為地下
    水位不同或抽取地下水或造成鄰地地下水之掏空，造成鄰地建物傾斜」等語（見
    本院卷(二)三五頁）。又彰化鑑定小組鑑定結果（八十五年三月十九日八十三台建
    師彰第八五００之一四號鑑定報告書，見外放證物），發現「上訴人房屋向北傾
    斜八．八公分至十二．四公分，向西傾斜六．二公分」，「經地坪水平測量顯示
    ，上訴人房屋北側有不均勻沈陷，造成上訴人房屋往北傾斜及室內壁面裂縫」。
    參以證人即鑑定人員呂麗純於原審證稱：「新舊裂痕因房子、建物當初建造之精
    確度或馬路地面開挖或重型車輛通過馬路，均可能影響到建物而造成如鑑定報告
    所述之傾斜情形」（見原審卷一二二頁）。衡之系爭房屋建造於五十八年六月建
    造完成，迄八十三年六月間，被上訴人丙○○興建一五一號房屋，長達二十五年
    餘，僅部分舊有龜裂，彰化鑑定小組於八十四年十月三十日、八十四年十一月二
    十二日會勘時，新裂縫甚多，且一樓大門軌道變形，一樓大門無法關閉，一樓鐵
    捲門無法緊閉等情，復有現場照片為證，則其裂隙損害，應係一五一號房屋之工
    程施工所造成無疑。被上訴人認中華鑑定中心鑑定研究報告不實，不可採取云云
    ，應屬無據。
  (二)土地所有人開掘土地或為建築時，不得因此使鄰地之地基動搖或發生危險，或使
    鄰地之工作物受其損害，民法第七百九十四條定有明文，此係保護他人維持社會
    公益之規定，定作人違反此項規定者，依民法第一百八十四條第二項規定，係違
    反保護他人之法律者，應推定其於定作或指示有過失。被上訴人丙○○就前揭工
    程，雖委由被上訴人乙○○建築設計，委由被上訴人丁○○承攬建造，惟定作人
    依法令負有為特定事項之義務，而使他人代為該事項時，定作人就該他人之過失
    或不適當之履行，仍應負其全責，不得因該他人代為履行而免其義務。又定作人
    定作高層建築物時，該工程之挖土施工足以動搖損壞鄰地房屋，為一般人皆知之
    事。從而定作人委託建築師設計及交付承攬人施工時，均應注意建築師及承攬人
    之能力，並應注意工程之進行安全，以免加害於鄰地，如怠於此注意即為定作或
    指示有過失。
  (三)依內政部八十二年三月一日內政部 (82)台內營字第8272133號令修正發布之建築
    技術規則建築構造編第六十二條規定「基礎設計時，須先查明其鄰近建築物之基
    礎或地下建築物及設施之位置及構造情形，以為設計防護設施之依據。前項開挖
    防護設施，應依本章第六節及建築設計施工編有關挖土安全措施之規定，妥為設
    計施工，防止鄰地之沉落、側移、崩塌及鄰房之損壞。」又建築物在施工中，鄰
    接其他建築物施行挖土工程時，對該鄰接建築物應視需要，作防護其傾斜或倒壞
    之措施；建築師受委託監造者，應負監督該工程施工之責任，建築法第六十九條
    、建築師法第十九條亦分別定有明文。又建築師法第十八條規定：「建築師受委
    託辦理建築物監造時，應遵守左列各款之規定：一監督營造業依照前條設計之圖
    說施工。二遵守建築法令所規定監造人應辦事項。三查核建築材料之規格及品質
    。四其他約定之監造事項。」及建築法第二十六條第二項規定：「建築物起造人
    或設計人或監造人，或承造人如有侵害他人財產或肇致危險或傷害他人時，應分
    別依法負其責任。」本件被上訴人丙○○委由被上訴人乙○○設計監造工程，並
    將該工程交予被上訴人丁○○施工，由被上訴人乙○○監督工程之施工，業據被
    上訴人乙○○據狀表明（見本院卷(二)五二頁）。被上訴人乙○○為一五一號房屋
    之建築師，且為監造人，而一五一號房屋施工時，未對鄰屋之所在之地基為現況
    鑑定，此為兩造所不爭執，且建造執照亦無系爭房屋現況鑑定之資料，彰化鑑測
    小組亦載明系爭房屋未曾辦理房屋現況鑑定等語。一五一號房屋係五層之高層建
    築物，其對於該工程施工挖土時，可能動搖上訴人之房屋，被上訴人乙○○、丁
    ○○、丙○○不得諉為不知。被上訴人乙○○於設計時竟無就系爭房屋為現況鑑
    定，以預為防護系爭房屋龜裂損壞之措施，應為而竟未為之，被上訴人丁○○、
    乙○○對於因工程進行之需要，所為之開挖、鑽探、打樁、重型車出入及其他施
    工方法，將造成鄰近建物有因震動及基礎流失而受損，當有所預見，被上訴人乙
    ○○既有監督該工程之責，其本應為適當之防護措施，卻均怠於為之，被上訴人
    丁○○、乙○○對一五一號房屋新建工程之設計、監造及施工，涉有疏失，彼等
    就該工程之施工、監造及施工之能力，顯有不足。是被上訴人丙○○既明知一五
    一號新建房屋工程施工挖土時可能動搖系爭房屋，仍選任能力不足之丁○○、乙
    ○○施工及設計、監造，自應認其未盡注意義務，茲被上訴人丙○○對於工程進
    行中其曾為必要注意以防止系爭房屋龜裂之事實，未能舉證，亦應認其怠於注意
    ，自應負定作或指示有過失之責任。該三人均有過失至為顯然。上訴人主張因被
    上訴人丙○○、丁○○、乙○○施工行為造成系爭房屋受損，堪信為真實。是被
    上訴人丙○○、丁○○、乙○○上開所辯，為不可採。至中華民國建築師公會聯
    合會函復略稱：營造業施工挖土工程，對防護鄰接建築物傾斜或倒壞之措施，其
    施工方法及施工安全之檢查，依法自屬營造業專任工程人員之責，尚非建築師監
    造之範疇云云（見本院卷(二)一七六頁），惟被上訴人乙○○設計時，未就鄰地之
    房屋即系爭房屋為現況鑑定，已有過失，業如前述，且建築物在施工中，鄰接其
    他建築物施行挖土工程時，依前述所引法條規定，被上訴人丁○○及乙○○開掘
    土地為建築時，負有不得使上訴人所有鄰地之地基動搖或發生危險或使鄰地工作
    物受其損害之義務。是該函所載，與前開規定有違，尚難採為有利於被上訴人乙
    ○○之依據。
  (四)被上訴人雖以：系爭房屋於被上訴人丙○○之建物興建前，已有舊裂縫，在被上
    訴人丙○○之建物興建前，於正常使用之情形下，系爭房屋仍有裂縫之產生，且
    屋齡已二十七年，再房屋結構屬磚造且為興建四層樓房之情形下，被上訴人丙○
    ○興建房屋期間，系爭房屋仍有產生裂縫，系爭房屋並未辦理現況鑑定，參與本
    件損害鑑定人員呂麗純所證：「新舊裂痕因房子已老舊，不易辨別」、「釘壁虎
    對房子之損害不會有影響，打入六公分長之壁虎對牆壁也不會造成龜裂，因壁虎
    是打入牆壁，與結構體無涉」、「建物當初建造之精確度或馬路地面開挖或重型
    車輛通過馬路，均可能影響到建物而造成如鑑定報告所述之傾斜情形」、「報告
    書第六頁稱標的物北側有不均勻沈陷係指地基有沈陷，才造成房屋龜裂」、「如
    被上訴人房屋地基開挖深度比上訴人房屋深的話，則上訴人房屋會向東傾斜，如
    地基較淺時，則不會造成傾斜」、「如受鄰地建屋影響時，於正常情況下，應是
    地面龜裂情形較牆壁龜裂情形為多」、「依上訴人相片所示，無法判定上訴人建
    物之地下樑有無被打斷」、「如被上訴人所有建物地基開挖一．四九公尺深，雖
    未立即灌漿也不會對鄰地房子造成影響」等語，一五一號房屋之建造執照許可案
    卷所附之設計圖顯示，該屋之地基開挖深度並未超過一．五公尺等情相互印證以
    觀，系爭房屋龜裂及其所稱之損害情形，係系爭房屋北側地基有不均勻之沈陷所
    造成。又系爭房屋屋齡老舊、地震等，亦為牆面龜裂之原因，與被上訴人丙○○
    一五一號房屋之施工並無因果關係云云。惟查，系爭房屋之新增損害部分，係因
    興建一五一號房屋所造成，已如前述。再以，系爭房屋有新裂多處及大門軌道變
    形，而八十四年間並無規模強大之地震，其平均震度，僅有二至三而已，此有交
    通部中央氣象局函附有感地震資料在卷可憑（見原審卷七二頁）。系爭房屋之新
    裂痕及一樓大門軌道變形等損害，應非地震所造成。是被上訴人該項辯詞，亦不
    足取。上訴人主張被上訴人建造工程與系爭房屋受損間有因果關係，尚堪採信。
    至彰化鑑測小組以系爭房屋未辦理現況鑑定，而無法判定系爭房屋之損壞原因，
    而證人呂麗純亦僅就房屋傾斜之情形加以說明，均未就系爭房屋損壞之原因予以
    明確證述，自不能採為有利被上訴人之證據。
五、按因故意或過失，不法侵害他人之權利者，負損害賠償責任；數人共同不法侵害
    他人之權利者，連帶負損害賠償責任，民法第一百八十四條第一項前段、第一百
    八十五條第一項前段定有明文。不法毀損他人之物者，應向被害人賠償其物因毀
    損所減少之價額，民法第一百九十六條定有明文。依本條請求賠償物被毀損所減
    少之價額，得以修復費用為估定之標準，故系爭房屋遭毀損後所得請求之實體損
    害即修復費用。查，彰化鑑定小組依據八十三年台灣省建築師公會編印之建築物
    修復鑑估費用單價表估算，系爭房屋新增損害部分修復之費用為五十五萬八千七
    百元（雖中華鑑測中心之鑑定載明工程費用為五十八萬七千七百七十八‧二六元
    ，惟該工程費用並未就新舊龜裂加以分別估計，而系爭房屋有舊有龜裂部分，非
    被上訴人等之行為所致，自不應由被上訴人負責賠償，是本院未採取該估價之工
    程費用），而系爭房屋之所有權人，為上訴人、李金池、李方美容、李俊彥應有
    部分各四分之一，有建物登記簿謄本在卷可稽（見本院卷(三)五八、五九頁），則
    上訴人就系爭房屋之損害應僅有四分之一，即十三萬九千六百七十五元，應由被
    上訴人連帶賠償。上訴人主張依民法第八百二十條規定，共有人得單獨為修繕等
    保存行為，支出修繕費用屬共有人受害之損失，上訴人可請求全部損失云云，惟
    按民法第八百二十一條規定，各共有人對於第三人，得就共有物之全部，為本於
    所有權之請求。所謂本於所有權之請求，係指民法第七百六十七條所規定之物權
    的請求權而言，至債權的請求權，則不在民法第八百二十一條規定之列，僅於共
    有物被侵害，請求損害賠償，而其給付不可分者，依民法第二百九十三條之規定
    ，各共有人方得為共有人全體請求向其全體為給付（司法院院字第一九五○號解
    釋參照）。本件上訴人訴請被上訴人損害賠償部分，核屬可分之金錢債權，各共
    有人僅得按其應有部分，請求被上訴人連帶賠償，尚非共有物之修繕保存行為，
    自不得請求系爭房屋全部之損害。是上訴人上開主張，尚屬無據，不足採取。
六、上訴人請求被上訴人丙○○在系爭土地及系爭房屋之牆壁及樑柱上，不得為建築
    、施工、搭建鷹架與其他工作物之一切行為。惟土地、建物所有人妨害預防請求
    權之行使，以其土地或建物受有不法妨害之虞為要件。本件被上訴人丙○○所建
    造之系爭房屋，其結構體及外飾均已完成，此係上訴人所不否認之事實。被上訴
    人丙○○既抗辯其日後根本不需在上訴人之土地及房屋牆壁、樑柱上為建築、施
    工或搭建工作物之行為，上訴人復未就系爭土地或房屋將受有此項不法侵害之虞
    舉證，再依被上訴人丙○○目前房屋之建造情形，難認其日後會在上訴人所有系
    爭土地及房屋牆壁上為建築、施工或搭建工作物，則上訴人之此項請求，應認欠
    缺權利保護要件，其此項請求，為無理由，應予駁回。
七、按訴訟標的之法律關係，於確定之終局判決中經裁判者，當事人之一造以該確定
    判決之結果為基礎，於新訴訟用作攻擊防禦方法時，他造應受其既判力之拘束，
    不得以該確定判決言詞辯論終結前，所提出或未提出之其他攻擊防禦方法為與該
    確定判決意旨相反之主張，法院亦不得為反於確定判決意旨之裁判（最高法院四
    十二年台上字第一三○六號、三十年上字第八號判例意旨參照）。本件上訴人請
    求被上訴人丙○○將系爭房屋右側樑柱及牆壁之壁虎除去，業經原法院八十七年
    度彰簡字第四一號、八十七年度簡上字第一一九號回復原狀等事件，判決上訴人
    敗訴確定在案，有該案判決書附卷可稽（見本院卷(二)一三六至一三八頁），並經
    本院調取該事件一、二審卷宗查明屬實，上訴人仍請求被上訴人丙○○應將系爭
    房屋牆壁內全部壁虎除去，即無理由，應予駁回。又被上訴人丙○○在鄰地即同
    段一九七號土地上興建五層樓房一棟，越界占用上訴人系爭土地如原判決附圖所
    示Ａ部分面積０．０二平方公尺土地之上空乙節，已經原判決被上訴人丙○○應
    拆除交還確定（被上訴人丙○○對該部未據聲明不服），自應認為真實，至逾上
    開部分，上訴人並未舉證證明，尚難證明被上訴人丙○○有無權占用上訴人系爭
    土地之行為，且本院囑託台灣省政府地政處土地測量局派員會同本院受命法官勘
    驗現場，經該局鑑測亦認，並未超過市地容許誤差限制等語（見本院卷(二)五九頁
    ），即被上訴人丙○○並無逾上開部分占有系爭土地。上訴人逾該部分請求拆屋
    還地，尚屬無據。
八、綜上所述，上訴人請求被上訴人給付十三萬九千六百七十五元，及自起訴狀繕本
    送達翌日即八十四年九月七日（見原審卷第三八、三九、四０頁）起至清償日止
    ，按年息百分之五計算之利息，即為有理，應予准許。原判決此部分為上訴人敗
    訴之判決，尚有未洽，上訴意旨指摘原判決此部分不當，求為廢棄，為有理由，
    至上訴人超過上開金額部分之請求，及其餘拆屋還地、被上訴人不得為建築、施
    工、搭建鷹架與其他工作物等行為部分，洵屬無據，不應准許。原判決就該部分
    為上訴人敗訴之判決，核無違誤，上訴意旨指摘原判決此部分不當，求為廢棄，
    為無理由。又本件依法不得上訴第三審，上訴人勝訴部分，自無庸為假執行之宣
    告，因此原判決駁回上訴人假執行之聲請部分即無廢棄之必要。本件事證已臻明
    確，兩造其餘攻擊防禦方法及舉證，於本件判決結果不生影響，不予逐一論列，
    均併此敘明。
據上論結：本件上訴為一部有理由，一部無理由，依民事訴訟法第四百五十條、第四
百四十九條第一項、第七十九條但書、第八十五條第二項，判決如主文。
中      華      民      國    九十      年      五      月    二十二    日
~B1民事第六庭審判長法  官  吳火川
~B2                法  官  吳惠郁
~B3                法  官  饒鴻鵬
右為正本係照原本作成。
不得上訴。
~B                書記官  陳三軫
中      華      民      國    九十      年      五      月    二十三    日
                                                                        Ｙ


司法院資訊處製作；財團法人民間司法改革基金會備份。
